【裁判字號】    89,裁,806
【裁判日期】    890526
【裁判案由】    有關土地登記事務
【裁判全文】
行  政  法  院  裁  定                            八十九年度裁字第八○六號
    原      告  甲○○
    訴訟代理人  繆璁  律師
    被      告  臺北縣板橋地政事務所
右當事人間因有關土地登記事務事件，原告不服臺灣省政府中華民國八十八年五月十
五日八八府訴二字第一五二二八六號再訴願決定，提起行政訴訟。本院裁定如左︰
    主  文
原告之訴駁回。
    理  由
按提起訴願，以有行政處分之存在為前提要件；所謂行政處分，係指行政機關就公法
上具體事件所為之決定或其他公權力措施而對外直接發生法律效果之單方行政行為。
。又行政機關對於法定救濟期間經過後之行政處分，重申或說明原處分並無違法或不
當，不得任意撤銷或變更，尚不生任何法律效果，自非重新或另行作成之新處分。若
因而拒絕當事人為撤銷或變更原處分之請求，僅生維持原處分未有變更之效果而已，
當事人自不得對之提起訴願。本件原告於民國八十七年六月十一日向被告聲明異議，
主張被告六十六年七月五日收件六十六板登字第三三五四六號建物第一次登記案為違
法聲請登記事件，並請予以塗銷，以維全體共有人權益云云，案經被告查明以八十七
年七月二十七日八七北縣板地一字第八三五二號函復原告略以：「．．．說明：．．
．二、本案依竣工圖所示其地上建物為Ａ、Ｂ兩棟雙併之五層樓房，而本所六六年收
件板登字第三三五四六號辦理登記之地下室建物，查其範圍及面積係位於Ｂ棟建物地
下層，經當事人申請而依法定程序公告，並經公告期滿無人提出異議後始准予辦理所
有權第一次登記，．．．三、．．．Ａ棟起造人之甲○○．．．，主張該地下室應由
Ａ、Ｂ棟全體起造人同意始得予以分割測量辦理登記一節，．．．本案地下室其辦理
日期係於民國六十六年間，依當時相關法令尚無明文，且於該公告期間內亦無人提出
異議，在法律不溯及既往原則下，本案本所所為之登記應屬適法。四、另按土地法第
四十三條：『一經登記之不動產有絕對效力』及土地登記規則第八條：『依本規則登
記之土地權利，除本規則另有規定外，非經法院判決塗銷確定，登記機關不得為塗銷
登記。』是以申請人依照土地登記規則第四十七條（修正前第四十五條）之法定程序
辦理建物第一次登記完竣，即有絕對效力，依上開規定，除法院判決塗銷確定，登記
機關應不得為塗銷登記。」原告不服上開函提起訴願主張：「原不為塗銷登記之處分
（即上開函）予以撤銷，另由原處分機關（即被告）重為塗銷登記之處分。」經查原
告係對「於法定救濟期間經過後之行政處分（即系爭已登記完竣之建物第一次登記）
」於登記完竣二十一年後再以聲明異議案提出翻案，請求被告應為撤銷原處分（即塗
銷系爭建物第一次登記）之決定，而被告上開函之內容，僅係說明被告所為之建物第
一次登記有絕對效力，除法院判決塗銷確定外，登記機關不得逕為塗銷登記，亦即重
申前所辦理之建物第一次登記並無違法或不當，不得任意塗銷或變更，揆諸首揭說明
，上開函對原告並未直接發生任何法律效果，自非被告重新或另行作成之新處分。原
告對被告之上開函不服，提起訴願、再訴願，並請求塗銷系爭建物第一次登記，自非
合法，應予駁回。至本件訴願決定以訴願不受理駁回及再訴願決定以再訴願無理由駁
回，雖有未洽，惟其結果並無不同，仍應予維持，另原告其餘實體上之主張，自無庸
審酌，併予明。
據上論結，本件原告之訴為不合法，爰依行政訴訟法第十四條第一項，裁定如主文。
中    華    民    國     八十九      年      五      月     二十六      日
                    行 政 法 院 第 五 庭
                                審 判 長 評  事      廖  政  雄
                                         評  事      趙  永  康
                                         評  事      沈  水  元
                                         評  事      林  清  祥
                                         評  事      姜  仁  脩
右  正  本  證  明  與  原  本  無  異
                                         法院書記官  葛  雅  慎
中    華    民    國     八十九      年      五      月     二十六      日


司法院資訊處製作；財團法人民間司法改革基金會備份。
